【裁判字號】    99,易,34
【裁判日期】    990324
【裁判案由】    竊盜
【裁判全文】
臺灣臺東地方法院刑事判決                99年度易字第34號
公  訴  人  臺灣臺東地方法院檢察署檢察官
被      告  乙○○
上列被告因竊盜案件，經檢察官提起公訴（98年度偵字第2042號）
，被告於準備程序中為有罪之陳述，經本院合議庭裁定以簡式審
判程序審理，判決如下：
    主  文
乙○○於夜間侵入住宅竊盜，累犯，處有期徒刑肆月，如易科罰
金，以新臺幣壹仟元折算壹日。
    犯罪事實
一、乙○○曾於民國90年間因懲治盜匪條例案件，經本院以90年
    度訴字第140號判決判處有期徒刑7年2月確定，而於96年8月
    14日縮短刑期假釋出監，迄至97年5月6日未經撤銷假釋視為
    執行完畢，猶不知悔改，因飢餓難耐，竟意圖為自己不法之
    所有，於98年10月14日晚上6時（起訴書誤載為晚上10時）
    許之夜間，利用丙○○位於臺東縣臺東市○○路25號之住處
    大門未上鎖之機會，未經同意即侵入上開住處內，徒手接續
    竊取丙○○所有之竹筍13條（價值約新臺幣【下同】750元
    ，其中1條竹筍業已發還），得手後離去。旋於翌（15）日
    某時許，乙○○將所竊得之上開竹筍烹煮食用之際，適為許
    明昌認其形跡可疑，經追問乙○○後得知乙○○竊取丙○○
    所有之竹筍，輾轉告知丙○○而報警處理，嗣於翌（15）日
    晚上7時10分許，為警在乙○○位於臺東縣臺東市○○路○段
    104巷24號之租屋處內查獲，並徵得乙○○同意執行搜索，
    扣得尚未烹煮食用之竹筍1條，始悉上情。
二、案經丙○○訴由臺東縣警察局臺東分局報請臺灣臺東地方法
    院檢察署檢察官偵查起訴。
    理  由
一、本件被告乙○○所犯係死刑、無期徒刑或最輕本刑為3年以
    上有期徒刑或高等法院管轄第一審案件以外之罪，其於準備
    程序進行中，先就被訴事實為有罪之陳述，經本院告知簡式
    審判程序之旨，並聽取檢察官及被告之意見後，經合議庭裁
    定由受命法官獨任進行簡式審判程序，是依刑事訴訟法第
    273條之2規定，本件之證據調查，不受同法第159條第1項、
    第161條之2、第161條之3、第163條之1及第164條至第170條
    規定之限制，合先敘明。
二、上揭犯罪事實，迭據被告於警詢及本院審理中坦白承認（見
    警卷第1至3頁及本院卷第40、46至47頁），核與證人即告訴
    人丙○○於警詢及偵查中證稱因其住處大門未上鎖，遭被告
    無故侵入其住處內，徒手竊取其所有上揭財物之被害情節、
    證人許明昌於偵查中證稱其見被告形跡可疑，經追問被告後
    得知被告竊取告訴人之竹筍，輾轉告知告訴人等情節大致相
    符（見警卷第4至5頁及偵卷第7至8頁），並無明顯矛盾、齟
    齬之情，參以證人丙○○及許明昌與被告間素無怨隙，苟非
    實情，當無甘冒偽證追訴之風險而設詞誣攀被告之理，是證
    人丙○○及許明昌所為上開證言均可採信。此外，並有臺東
    縣警察局臺東分局搜索扣押筆錄、扣押物品目錄表、自願受
    搜索同意書、告訴人丙○○所立具之贓物認領保管單各1紙
    、刑案現場測繪圖2張及現場照片6張等件在卷可稽（見警卷
    第6至17頁），足徵被告上開任意性自白與事實相符。本件
    事證明確，被告犯行洵堪認定，應依法論科。
三、論罪科刑部分：
（一）按刑法上所謂夜間，為日出前日沒後，此徵之刑事訴訟法
      第100條之3第3項規定，至為明顯（最高法院29年滬上字
      第63號判例意旨可資參照）。查本案發生當日即98年10
      月14日臺東地區日沒時間為晚上5時31分，此有交通部中
      央氣象局編印之中華民國98年日出日沒時刻表1紙附卷足
      憑（見本院卷第22頁）。而被告侵入告訴人住處行竊之時
      間，係於98年10月14日晚上6時許，自屬日出前日沒後之
      夜間無訛。次按刑法第321條第1項第1款之夜間侵入住宅
      竊盜罪，所謂「住宅」，乃指人類日常居住之場所而言。
      又住宅原屬建築物之一種，然因刑法第321條第1項第1款
      將住宅與建築物為併列之規定，故二者之概念仍有予以區
      別必要。前者指人類日常住居生活作息之場所；後者指住
      宅以外上有屋面，周有門壁，足蔽風雨，供人出入，且定
      著於土地之工作物而言。是供人日常生活起居作息之「建
      築物」中，縱內部又配置供為蒔花養蘭、畜養寵物，健身
      休憩，晾曬衣物等「用途」不同之工作室、健身房、陽臺
      等房間、處所。惟就整體觀察，均與生活起居之怡神養性
      、身心健全發展有密切關聯，自應認各該處所仍為住宅之
      一部分（最高法院76年臺上字第2972號判例及82年度臺上
      字第1809號判決意旨可資參照）。查被告於夜間擅自進入
      臺東縣臺東市○○路25號之場所內竊盜，而該場所係供告
      訴人日常住居生活作息之自宅乙節，業據告訴人於警詢時
      證述明確，並有刑案現場測繪圖及現場相片等件在卷可稽
      （見警卷第4、5、13、17頁），復觀諸告訴人於警詢筆錄
      所留之現住地址亦為該場所之地址，是該空間與告訴人日
      常生活起居之怡神養性、身心健全發展空間既有密切不可
      分之關係，應屬住宅之一部分。再按刑法第321條第1項第
      1款之夜間侵入住宅竊盜罪，乃同法第306條之侵入住宅罪
      與普通竊盜罪之結合犯，本質即含有侵入住宅之內涵，自
      無另論刑法第306條之侵入住宅罪之餘地（最高法院27 年
      上字第1887號判例可資參照）。核被告所為，係犯刑法第
      321條第1項第1款之夜間侵入住宅竊盜罪。又其於上揭時
      、地先後竊取財物之行為，均係於密切接近之時間及同一
      地點實行，侵害同一被害人之法益，各行為之獨立性極為
      薄弱，且係出於同一意圖為自己不法所有之目的，依一般
      社會健全觀念，在時間差距上，難以強行分離，應視為數
      個舉動之接續施行，包括於一行為予以評價，為接續犯，
      應論以一罪。又被告有如犯罪事實欄一所載之論罪科刑及
      執行情形，此有臺灣高等法院被告前案紀錄表附卷可參，
      其前曾受有期徒刑之執行完畢，於5年以內故意再犯本件
      最重本刑為有期徒刑以上之罪，為累犯，應依刑法第47
      條第1項之規定加重其刑。
（二）按犯罪之情狀顯可憫恕，認科以最低度刑仍嫌過重者，得
      酌量減輕其刑，刑法第59條定有明文。考其立法意旨，科
      刑時原即應依同法第57條規定審酌一切情狀，尤應注意該
      條各款所列事項，以為量刑標準。刑法第59條所謂「犯罪
      之情狀顯可憫恕」，自係指裁判者審酌第57條各款所列事
      項以及其他一切與犯罪有關之情狀之結果，認其犯罪足堪
      憫恕者而言（即犯罪另有其特殊之原因與環境等等），即
      必於審酌一切之犯罪情狀，在客觀上顯然足以引起一般同
      情，認為縱予宣告法定最低刑度猶嫌過重者，始有其適用
      （最高法院38年臺上字第16號、45年臺上字第1165號及51
      年臺上字第899號判例可資參照）。查刑法第321條第1項
      第1款夜間侵入住宅竊盜罪之法定刑為「6月以上5年以下
      有期徒刑」，然同為夜間侵入住宅竊盜之人，客體種類不
      一，主觀惡性、原因動機、手段情節、所生實害等犯罪情
      狀亦未必盡同，是行為人犯夜間侵入住宅竊盜罪所造成危
      害社會之程度，自因個案而異，然法律科處此類犯罪，所
      設法定最低本刑則屬相同，殊難謂為非重。本院審酌被告
      年近40歲，僅有國中之學歷，平時以打零工維生，居無定
      所，案發之際因待業中而無正當職業，欠缺生活經濟來源
      ，饑餓難耐，一時思慮未周，始萌生夜間侵入住宅竊盜犯
      意之動機，其行為雖已對告訴人之居家安寧及財產安全構
      成相當危害，惟被告係臨時起意竊取得以溫飽之食物，並
      未竊取其他物品，顯見被告所顯露之主觀惡性或法敵對意
      識難謂鉅大，其犯罪情節尚屬輕微；又被告因自身生理或
      心理上之因素，始終未能順利就業融入社會，亦未經社工
      人員確實瞭解被告整體之需求與實際生活上所面臨之困境
      ，對被告提供完整之處遇計畫與具體之行動，是被告或為
      求溫飽而有上開非一般常人所能理解之作為，經審酌上揭
      情節，若以刑法第321條第1項第1款所規定之法定本刑而
      科處最輕本刑有期徒刑6月，猶嫌過重，難謂符合罪刑相
      當性及比例原則，實屬情輕法重，在客觀上足以引起一般
      之同情，尚值憫恕，為期被告感受告訴人表明不欲追究刑
      責之善意，有助於被告未來重新融入社會之動能，爰依刑
      法第59條之規定酌減其刑，並依同法第71條第1項之規定
      先加後減之。再衡酌被告正值壯年，竟不思正途獲取財物
      ，即以上開方式竊取他人財物，破壞社會秩序及他人財產
      安全，惟念及其僅因飢餓難耐而竊取他人所有之竹筍烹煮
      食用之犯罪動機、目的，所竊財物價值非鉅，犯罪情節尚
      非重大，其中部分財物亦經警查扣後發還告訴人，且被告
      於犯後尚能坦承犯行，並積極與告訴人成立訴訟上和解，
      此有和解筆錄1份在卷可稽（見本院卷第58頁），態度非
      惡，參諸被告之品性素行、手段尚屬平和、生活狀況不佳
      、學歷為國中畢業，智識程度不佳、犯罪所得之利益及所
      生之損害等一切情狀，量處如主文所示之刑，並諭知易科
      罰金之折算標準。
據上論斷，應依刑事訴訟法第273條之1第1項、第299條第1項前
段，刑法第321條第1項第1款、第47條第1項、第59條、第41條第
1項前段，判決如主文。
本案經檢察官甲○○到庭執行職務。
中    華    民    國    99    年    3     月    24    日
                  刑事第三庭  法  官  彭凱璐
以上正本證明與原本無異。
如不服本判決應於收受送達後10日內向本院提出上訴書狀，並應
敘述具體理由；其未敘述上訴理由者，應於上訴期間屆滿後20日
內向本院補提理由書（均須按他造當事人之人數附繕本）。「切
勿逕送上級法院」。告訴人或被害人對於本判決如有不服，請書
具不服之理由狀，請求檢察官上訴者，其上訴期間之計算係以檢
察官收受判決正本之日期為準。
                              書記官  陳憶萱
中    華    民    國    99    年    3     月    24    日
附錄本案論罪科刑法條：
中華民國刑法第321條
犯竊盜罪而有左列情形之一者，處6月以上、5年以下有期徒刑：
一、於夜間侵入住宅或有人居住之建築物、船艦或隱匿其內而犯
    之者。
二、毀越門扇、牆垣或其他安全設備而犯之者。
三、攜帶兇器而犯之者。
四、結夥三人以上而犯之者。
五、乘火災、水災或其他災害之際而犯之者。
六、在車站或埠頭而犯之者。
前項之未遂犯罰之。

司法院資訊處製作；財團法人民間司法改革基金會備份。
